臺灣高等法院民事判決　八十八年度重訴字第三五號
　　　原　　　告　甲○○○
　　　訴訟代理人　林育滕
　　　被　　　告　乙○○
右當事人間因原告提起刑事附帶民事訴訟，請求侵權行為損害賠償事件，經本院刑事
庭移送，爰判決如左：
    主    文
原告之訴及假執行之聲請均駁回。
訴訟費用由原告負擔。
    事    實
甲、原告方面：
一、聲明：
    (一)被告應給付原告新台幣（下同）四千萬元，及自附帶民事訴訟訴狀繕本送達之
      翌日起至清償日止，按年息百分之五計算之利息。
    (二)願供擔保請准宣告假執行。
二、陳述略以：
    (一)被告與訴外人張秋田（按此部分，經刑事法院判決駁回原告之訴及假執行之聲
      請確定－見附民卷第十三頁）意圖為自己不法之所有，於民國（下同）八十三
      年三月二十三日，在台北縣板橋市○○路○段七一號二樓，明知訴外人張秋田
      所有坐落台北市○○段○○段三一地號土地及其地上建物即門牌號碼為台北市
      ○○○路二段九二號房屋（下稱系爭房地），除設定第一順位抵押權一千四百
      二十五萬元外，另分別設定第二順位抵押權三百六十萬元及第三順位抵押權一
      百二十萬元予訴外人張林美江及邱玉琴，竟隱瞞系爭房地設定第二、三順位抵
      押權之事實，而向原告訛稱系爭房地僅設定第一順位抵押權，使原告陷於錯誤
      ，與被告訂立買賣契約，以一千七百零六萬元之代價購買系爭房地，並分別於
      八十三年三月二十三日、同年五月二十日及同年六月二十三日陸續給付五十一
      萬元、一百萬元及十萬元；嗣原告發現系爭房地上另設有第二、三順位抵押權
      後，被告虛意承諾會設法塗銷上開抵押權，惟僅清償第三順位抵押權人邱玉琴
      一百二十萬元，並已辦畢塗銷登記，及清償第二順位抵押債權人張林美江部分
      借款約一百二十萬元，其餘欠款未再清償，原告始知受騙。
    (二)系爭房地所有權業已移轉登記與原告，惟第一順位抵押權之銀行之利息、違約
      金及稅款，均係由原告繳納，已繳納若干無法舉證。
三、證據：提出建物登記謄本、原執行法院囑託查封登記書、本院八十七年度上易字
          第四九九九號刑事判決、本院八十八年度上字第一四八九號民事判決為證
          ，並聲請訊問證人呂錦場。
乙、被告方面：
    被告未於言詞辯論期日到場，惟據其於準備程序期日到場所為之聲明及陳述如左
    ：
一、聲明：原告之訴及假執行之聲請均駁回。
二、陳述略以：
    (一)系爭買賣契約付款方式(三)係指轉貸，即第一順位抵押由原告轉貸，第二、三順
      位抵押由被告負責清償，被告已於系爭買賣不久，即已清償並塗銷第三順位抵
      押權，至第二順位抵押權亦已清償部分借款，而原告僅給付被告一百六十一萬
      元，且該款項被告均用以清償第二順位抵押借款，被告將系爭房地出賣與原告
      時，即已提供土地及建物登記謄本供原告閱覽，原告亦有向地政機關申請上開
      登記謄本，被告並未有詐欺之行為。
    (二)系爭房地移轉登記後之銀行利息及違約金，應由買方即原告繳納。被告已於交
      稅金時，將系爭房地之鑰匙交與原告藉以使用系爭房地。
三、證據：聲請訊問證人鄧忠仁。
丙、本院依職權調閱本院八十七年度上易字第四九九九號被告詐欺案件偵審全卷及本
    院八十八年度上字第一四八九號原告與訴外人張林美江間確認債務不存在事件全
    卷，並函請華信商業銀行股份有限公司（下稱華信銀行）查復原告所繳之本金、
    利息各若干及繳納之起訖日等情，及函請台北市古亭地政事務所查復系爭房地之
    第三順位抵押權何時辦畢塗銷登記等情。
    理    由
甲、程序方面：
    被告未於言詞辯論期日到場，核無民事訴訟法第三百八十六條所列各款情形，爰
    依原告之聲請，由其一造辯論而為判決，合先敘明。
乙、實體方面：
一、本件原告起訴主張：被告與訴外人張秋田意圖為自己不法之所有，於八十三年三
    月二十三日，在台北縣板橋市○○路○段七一號二樓，明知訴外人張秋田所有系
    爭房地，除設定第一順位抵押權一千四百二十五萬元外，另分別設定第二順位抵
    押權三百六十萬元及第三順位抵押權一百二十萬元，竟隱瞞系爭房地設定第二、
    三順位抵押權之事實，而向原告訛稱系爭房地僅設定第一順位抵押權，使原告陷
    於錯誤，與被告訂立買賣契約，以一千七百零六萬元之代價購買系爭房地，並分
    別於八十三年三月二十三日、同年五月二十日及同年六月二十三日陸續給付五十
    一萬元、一百萬元及十萬元；嗣原告發現系爭房地另設有第二、三順位抵押權後
    ，被告虛意承諾會設法塗銷上開抵押權，惟僅清償第三順位抵押權人邱玉琴一百
    二十萬元，並已辦畢塗銷登記，及清償第二順位抵押債權人張林美江部分借款約
    一百二十萬元，其餘欠款未再清償，原告始知受騙等情，爰依侵權行為之法則，
    求為命被告給付四千萬元及自附帶民事訴訟訴狀繕本送達之翌日起至清償日止，
    按年息百分之五計算利息之判決。
    被告則以：系爭買賣契約付款方式(三)係指第一順位抵押由原告轉貸，第二、三順
    位抵押由被告負責清償，被告已於系爭買賣不久，即已清償並塗銷第三順位抵押
    權，至第二順位抵押權亦已清償部分借款，而原告僅給付被告一百六十一萬元，
    且該款項被告均用以清償第二順位抵押借款，被告將系爭房地出賣與原告時，已
    提供土地及建物登記謄本供原告閱覽，系爭房地移轉登記後之銀行利息及違約金
    ，本應由買方即原告繳納，且被告已於交稅金時，將系爭房地之鑰匙交與原告藉
    以使用系爭房地，被告並未有詐欺之行為等語，資為抗辯。
二、經查原告雖主張被告隱瞞系爭房地有設定第二、三順位抵押權之事實，而向原告
    訛稱系爭房地僅設定第一順位抵押權，使原告陷於錯誤，而與被告訂立買賣契約
    ，以一千七百零六萬元之代價購買系爭房地，並分別於八十三年三月二十三日、
    同年五月二十日及同年六月二十三日陸續給付五十一萬元、一百萬元及十萬元；
    嗣經原告發現系爭房地另設有第二、三順位抵押權後，被告僅清償並塗銷第三順
    位抵押權，及清償第二順位抵押債權人張林美江部分借款約一百二十萬元，其餘
    欠款未再清償，原告始知受騙云云，並提出建物登記謄本、原執行法院囑託查封
    登記書、本院八十七年度上易字第四九九九號刑事判決（見本院訴字卷第一宗第
    八一頁至第九十頁）及本院八十八年度上字第一四八九號民事判決（見同上卷第
    一七一頁至第一七五頁）為證，惟被告否認有詐欺之行為，復查：
    (一)兩造間於八十三年三月二十三日所訂之不動產買賣契約書已約定，買賣總價款
      為一千七百零六萬元，並約定付款方式為：「(一)本約成立當時甲方（即原告）
      應先付乙方（即被告）價款新台幣伍拾壹萬元整。(二)（八十三年）四月十一日
      甲方應付乙方第二次款新台幣壹佰萬元整。(三)銀行塗銷利息，辦理過戶登記完
      畢，交權狀，甲方應付乙方新台幣壹佰拾萬元整。(四)交屋應付金額以銀行結
      算為準付尾款」（見本院訴字卷第一宗第二八頁），是系爭房地之買賣總價款
      為一千七百零六萬元，惟原告僅分別於八十三年三月二十三日、同年五月二十
      日及同年六月二十三日陸續給付五十一萬元、一百萬元及十萬元，共計一百六
      十一萬元（見附民卷第三頁正面及本院訴字卷第二宗第五十頁），尚欠價款一
      千五百四十五萬元（其計算式為：17,060,000元-1,610,000元=1,5450,000元
      ）。
    (二)雖系爭房地有第二、三順位之抵押權，惟被告於收受原告給付之上開價款一百
      六十一萬元後，即清償第三順位之抵押權一百二十萬元，並已辦畢塗銷登記，
      為兩造所自認（見本院訴字卷第一宗第七一、一二二頁及第二宗第五一頁），
      並有建物登記謄本及台北市古亭地政事務所之復函可稽（見本院訴字卷第一宗
      第一○四頁至第一○六頁及第一二七頁至第一三三頁），而第二順位抵押權部
      分，雖設定三百六十萬元（見本院訴字卷第一宗第八二頁），惟實際借款僅有
      三百萬元，業經債權人張林美江於本院刑事庭陳明在卷（見本院訴字卷第一宗
      第六三頁背面），被告亦已清償約一百二十萬元（見本院訴字卷第一宗第四頁
      背面及第六六、六七頁），僅剩餘約一百八十萬元未清償，且被告已將系爭房
      地所有權移轉登記與原告，此亦為原告所自認，並有建物登記謄本可稽（見本
      院訴字卷第一宗第八一頁至第八四頁），足見被告於買賣之初，並未故意施用
      詐術欺罔原告，致原告陷於錯誤，而與之訂立系爭買賣契約並交付買賣價金一
      百六十一萬元。至原告尚積欠買賣價款一千五百四十五萬元，已如前述，而未
      塗銷之第二順位抵押權實際借款僅有三百萬元，扣除已清償之約一百二十萬元
      ，尚欠約一百八十萬元，以原告所積欠之上開款項一千五百四十五萬元，扣除
      該約一百八十萬元未清償之第二順位抵押權借款後，原告尚須給付約一千三百
      六十五萬元（其計算式為：15,450,000元-1,800,000元=13,650,000元），雖
      依約定應由原告承擔轉貸之第一順位銀行抵押借款債務為一千五百二十五萬元
      （見本院訴字卷第一宗第四頁背面），與原告上開尚須給付僅約一千三百六十
      五萬元相較，多出約六十萬元，應由被告負責清償，惟被告迄未清償，要亦純
      屬債務不履行之問題，附此敘明。
    (三)原告雖另主張伊已向華信銀行繳納積欠之銀行貸款、利息、違約金及稅款等，
      已逾四千萬元云云，惟經本院函請華信銀行查復並無甲○○○之客戶（見本院
      訴字卷第一宗第一一四、一三五、一三九頁），且本院復曾多次命原告就上開
      事實舉證（見本院訴字卷第一宗第七一頁正面、第一一三、一五三、一七○、
      二○三頁及第二宗第十、五十、六一頁），而原告亦始終不能舉證以實其說，
      且更自認無法提出已清償銀行利息及違約金若干之證據（見本院訴字卷第二宗
      第六一頁），足見原告上開之主張，殊不足取，尚難據為不利於被告之認定。
    (四)雖被告因此所涉及刑責部分，業經刑事法院依詐欺罪名，判處有期徒刑四月確
      定，有本院八十七年度上易字第四九九九號刑事判決可稽（見本院訴字卷第一
      宗第四頁至第六頁），惟查刑事判決所為事實之認定，於獨立民事訴訟裁判時
      本不受其拘束，原告所提起之本件附帶民事訴訟，既因裁定移送而為獨立之民
      事訴訟，本院自得依自由心證為與上開刑事判決相異之前述認定（參照最高法
      院五十年台上字第八七二號判例）。
三、綜上所述，原告既不能證明被告有侵權行為，被告自不負損害賠償責任，則原告
    依據侵權行為之法則，請求被告給付四千萬元並加付法定遲延利息，自屬不應准
    許，其假執行之聲請亦因失所附麗，應併予駁回。
四、至兩造其餘之攻擊或防禦方法及未經援用之證據，經本院斟酌後，認為均不足以
    影響本判決之結果，自無逐一詳予論駁之必要，併此敘明。
五、據上論結：本件原告之訴為無理由，依民事訴訟法第四百六十三條、第三百八十
    五條第一項前段、第七十八條，判決如主文。
中　　　華　　　民　　　國　　九十一　　年　　　三　　　月　　二十六　　日
　　　　　　　　　　　　　　　　民事第十三庭
　　　　　　　　　　　　　　　　　　審判長法　官　林　鄉　誠
　　　　　　　　　　　　　　　　　　　　　法　官　劉　清　景
　　　　　　　　　　　　　　　　　　　　　法　官　王　聖　惠
右正本係照原本作成。
原告如不服本判決，應於收受送達後二十日內向本院提出上訴書狀，其未表明上訴理
由者，應於提出上訴後二十日內向本院補提理由書狀（均須按他造當事人之人數附繕
本）上訴時應提出委任律師或具有律師資格之人之委任狀；委任有律師資格者，另應
附具律師及格證書及釋明委任人與受任人有民事訴訟法第四百六十六條之一第一項但
書或第二項（詳附註）所定關係之釋明文書影本。
中　　　華　　　民　　　國　　九十一　　年　　　三　　　月　　二十七　　日
　　　　　　　　　　　　　　　　　　　　　書記官　陳　樂　觀
附註：
民事訴訟法第四百六十六條之一（第一項、第二項）：
對於第二審判決上訴，上訴人應委任律師為訴訟代理人。但上訴人或其法定代理人具
有律師資格者，不在此限。
上訴人之配偶、三親等內之血親、二親等內之姻親，或上訴人為法人、中央或地方機
關時，其所屬專任人員具有律師資格並經法院認為適當者，亦得為第三審訴訟代理人
。
